臺灣高雄地方法院刑事判決　　　　　　　96年度易字第3421號
公　訴　人　臺灣高雄地方法院檢察署檢察官
被　　　告　乙○○
上列被告因傷害案件，經檢察官提起公訴（96年度調偵字第602
號），本院判決如下：
    主  文
乙○○犯傷害罪，處有期徒刑伍月，如易科罰金，以新臺幣壹仟
元折算壹日；減為有期徒刑貳月又拾伍日，如易科罰金，以新臺
幣壹仟元折算壹日。
    事  實
一、乙○○於民國96年1 月5 日下午4 時30分許，在其位於高雄
    市○○區○○街120 號5 樓之2 住處之1 樓樓梯間內，因細
    故與住在該公寓3 樓之1 住戶丙○○○發生口角，竟基於傷
    害之犯意，徒手抓握丙○○○之頸部，將丙○○○之頭部推
    撞牆壁後，並順手將丙○○○推倒在地，致丙○○○受有頭
    皮血腫約4 X 3 公分、左髖部疼痛（起訴書漏載）及左股骨
    頸骨折之傷害。
二、案經丙○○○訴由高雄市政府警察局鹽埕分局報請臺灣高雄
    地方法院檢察署檢察官偵查起訴。
    理  由
一、證據能力部分─
(一)證人即告訴人丙○○○於偵查中向檢察官所為之陳述，業經
    具結擔保其真實性，嗣於本院審判中並到庭接受交互詰問，
    被告乙○○之對質詰問權已受保障，證人亦未稱檢察官偵訊
    時有何不當訊問之情事，而無顯不可信之情況，依刑事訴訟
    法第159 之1 第2 項規定，其偵查中所為陳述，得為證據。
(二)證人丙○○○於警詢中所為證述，屬被告以外之人於審判外
    之陳述，且與嗣於審判中所述大致相符，復經被告於審理中
    反對證據能力，而無刑事訴訟法第159 條之2 、第159 條之
    5 或其他傳聞例外規定所定情形，依同法第159 條第1 項之
    規定，其警詢中之證述，無證據能力。
(三)至本判決所引用其他據以認定事實之各項證據，均經檢察官
    及被告於本院審理中同意作為證據，本院亦認以之為證據均
    無不當，依刑事訴訟法第159 條之5 第1 項規定，均得作為
    證據，合先敘明。
二、認定事實所憑證據及理由─
    訊據被告乙○○矢口否認有何傷害犯行，辯稱：我沒有抓丙
    ○○○的頭去撞牆，是因為丙○○○先出手要打我臉，我用
    手擋開，可能是力道太大，使丙○○○跌坐在地而受傷，我
    是屬於正當防衛云云。經查：
(一)證人即告訴人丙○○○於本院審理中證稱：當時被告乙○○
    正要出門，而我剛好進門，並隨手將公寓大門關上，被告就
    質問我為何要關門，我說：「不好意思」，並回頭要幫他開
    門，詎被告擋住我不讓我開門，用手掐我脖子，推我的頭去
    撞牆，並順手把我推倒在地，我登時頭暈目眩，不知是誰把
    我送醫，檢查結果頭部受傷、左腿骨折，都是因這次被告推
    我撞牆及跌倒所造成等語（本院卷第16頁），核與其於偵訊
    中所述大致相符（96年度偵字第5588號卷第7 頁），並有國
    軍高雄總醫院附設民眾診療服務處診斷證明書、驗傷診斷書
    各1 份足資佐證可稽（警卷第10、11頁）。
(二)被告雖辯稱係以手阻擋造成告訴人跌坐在地受傷云云，惟告
    訴人丙○○○係22年10月8 日出生，案發當時已屬73歲老婦
    ，年老體衰，果能不自量力，僅因細故即欲對年方36歲正值
    青壯之男性被告出手揮打，已非無疑。況依前開診斷證明書
    及驗傷診斷書所載，告訴人所受傷勢為頭皮血腫約4 X 3 公
    分、左髖部疼痛及左股骨頸骨折，其中左髖部疼痛及左股骨
    頸骨折固可能係因遭推倒跌坐在地所造成，惟既能造成左股
    骨頸骨折，足見推力甚猛；又其頭皮血腫之傷勢，顯非屬「
    跌坐在地」所能造成，應另有外力傷害其頭部所致，此與證
    人丙○○○證述被告推其頭部撞牆相符，然絕非被告所辯因
    出手阻擋開告訴人揮打，告訴人不過跌坐在地所能造成，足
    見被告確有手推告訴人頭部撞牆無疑。
(三)另按刑法上所稱正當防衛，必須對於現在不法之侵害，而出
    於防衛自己或他人權利之行為。然本件被告與告訴人年齡、
    體力相去甚遠，已如前述，縱如被告所辯係告訴人徒手欲揮
    打被告之臉部，以告訴人年紀老邁，行動遲緩，被告顯可輕
    易閃避，縱使毫不閃躲，亦不痛不癢，並無可能造成任何傷
    害，參以事後告訴人傷勢嚴重，被告則毫髮無傷，實難認當
    時被告確有面臨何種現在不法侵害之存在。被告顯係基於傷
    害之犯意而為前開犯行，所辯前開各節，無非臨訟圖卸之詞
    ，均難採信。
(四)綜上所述，本件事證明確，被告犯行洵堪認定，應予依法論
    科。
三、論罪科刑部分─
(一)核被告乙○○所為，係犯刑法第277 條第1 項之傷害罪。本
    院審酌被告不思睦鄰及敬老，僅因細故即對於已七旬高齡之
    告訴人施以暴力，造成告訴人受有左股骨頸骨折等傷害，傷
    勢非輕，事後又飾詞狡辯，始終否認犯行，迄未與告訴人達
    成和解，賠償告訴人損失，犯罪後態度欠佳，本應予以重懲
    ；惟念其前未曾受有期徒刑以上刑之宣告，有臺灣高等法院
    被告前案紀錄表1 份在卷可按，素行尚可，且罹有重鬱症，
    領有重大傷病免自行負擔證明卡，有文信診所出具之診斷證
    明書及全民健康保險證明卡在卷可參（96年度調偵字第602
    號卷第7 、10頁），惟依其供述其於行為時正要出門運動，
    精神良好，而無因精神障礙致其辨識行為違法或依其辨識而
    行為之能力，顯著減低之情形，難邀依刑法第19條減刑之寬
    典，且依其於審理中言談正常，應得以一般治療控制病情，
    尚無入監服刑必然加重病情等一切具體情狀，認檢察官具體
    求處有期徒刑8 月，同時宣告緩刑3 年，緩刑期間付保護管
    束等建議，刑度部分稍嫌過重，宣告緩刑部分則失之過寬，
    不足使其警惕，爰量處如主文前段所示之刑，並參酌本件情
    節、被告之健康及經濟狀況等情，諭知易科罰金之折算標準
    ，以資警懲。
(二)末按，中華民國96年罪犯減刑條例業於96年7 月4 日經總統
    公布，並於同年7 月16日施行。被告本件犯罪時間在96年4
    月24日以前，所犯傷害罪名合於減刑要件，爰依前開減刑條
    例第2 條第1 項第3 款之規定，就所犯上開之罪，減其刑期
    2 分之1 ，即減為如主文後段所示之刑，並諭知同前之易科
    罰金折算標準。
據上論斷，應依刑事訴訟法第299 條第1 項前段、刑法第277 條
第1 項、第41條第1 項前段，刑法施行法第1 條之1 ，中華民國
96年罪犯減刑條例第2 條第1 項第3 款、第7 條，判決如主文。
本案經檢察官甲○○到庭執行職務。
中　　華　　民　　國　　96　　年　　12　　月　　17　　日
                  刑事第六庭    法　官  林柏壽
以上正本證明與原本無異。
如不服本判決應於收受本判決後10日內向本院提出上訴書狀，並
應敘述具體理由，如未敘述上訴理由者，應於上訴期間屆滿後20
日內補提理由書狀於本院（均須按他造當事人之人數附繕本）「
切勿逕送上級法院」。
中　　華　　民　　國　　96　　年　　12　　月　　17　　日
　　　　　　　　　　　　　　 　 書記官   林國龍
附錄本案論罪科刑法條：
中華民國刑法第277 條第1 項
傷害人之身體或健康者，處3 年以下有期徒刑、拘役或1 千元以
下罰金。
